臺灣臺中地方法院刑事裁定
110年度單禁沒字第424號
聲  請  人  臺灣臺中地方檢察署檢察官
受  刑  人  朱君弘


上列被告因違反毒品危害防制條例案件，經檢察官聲請單獨宣告
沒收（110 年度聲沒字第3411號），本院裁定如下：
    主  文
扣案之捲煙紙拾伍個、霧化器壹組及研磨器壹個均沒收。
其餘聲請駁回。
    理  由
一、聲請意旨略以：臺灣臺中地方檢察署（下稱臺中地檢署）10
    9年度偵字12513號被告甲○○違反毒品危害防制條例案件，扣
    得第二級毒品大麻花1包及1盒（合計淨重33.61公克），為
    違禁物，爰依刑法第38條第1項、第40條第2項之規定，聲請
    單獨宣告沒收銷燬；而被告涉犯違反毒品危害防制條例案件
    ，經臺中地檢署檢察官以109年度毒偵字第2197號為不起訴
    處分確定，扣案之捲煙紙、霧化器及研磨器，係被告所有、
    供犯罪所用之物，爰依刑法38條第2項、第40條第3項規定，
    聲請單獨宣告沒收等語。
二、按供犯罪所用之物，屬於犯罪行為人者，得沒收之；刑法第
    38條第2項前段定有明文；又刑法第38條第2項之物，因事實
    上或法律上原因未能追訴犯罪行為人之犯罪或判決有罪者，
    得單獨宣告沒收，同法第40條第3項亦規定甚明。
三、經查，被告因涉犯毒品危害防制條例案件，為警持本院核發
    之搜索票，於109 年4 月21日上午8 時35分許，前往臺中市
    ○區○○路00巷0 ○0 號被告居處搜索，扣得第二級毒品大麻花
    1 包及1 盒、捲煙紙15個、霧化器1 組、研磨器1 個等物，
    嗣經臺中地檢署偵查後，以被告涉犯毒品危害防制條例第12
    條第2項之意圖供製造毒品之用而栽種大麻罪嫌，以109 年
    度偵字12513 號提起公訴，經本院以110 年度訴字第107 號
    判處罪刑確定，而就被告所涉施用第二級毒品大麻部分，則
    經依本院109年度毒聲字第887號裁定送觀察、勒戒後，再經
    臺中地檢署檢察官以109年度毒偵字第2197號為不起訴處分
    確定等情，業經本院核閱上開案件卷證無訛。而上開扣案之
    捲煙紙15個、霧化器1 組、研磨器1 個，係被告所有，且供
    其施用第二級毒品大麻所用之物，業經被告於警詢時所供明
    （見109年度偵字第12513號卷第32頁），並有臺中市政府警
    察局第六分局搜索扣押筆錄、扣押物品目錄表、扣押物品照
    片、本院110 年度大型保字第19號扣押物品清單附卷可證（
    見同上卷第49至57頁、第95頁、第99至101頁、110年度訴字
    第161至163頁），爰依前開規定予以沒收。
四、聲請駁回部分：
　㈠按「違禁物或專科沒收之物得單獨宣告沒收」、「查獲之第
    一、二級毒品及專供製造或施用第一、二級毒品之器具，不
    問屬於犯罪行為人與否，均沒收銷燬之」，刑法第40條第2
    項及毒品危害防制條例第18條第1項前段分別定有明文。惟
    按所謂高度行為吸收低度行為乃係基於法益侵害之觀點，認
    為當高度行為之不法內涵足以涵蓋低度行為時，方得論以吸
    收犯。民國98年5月20日修正之毒品危害防制條例既將同屬
    持有毒品行為之處罰依數量多寡而分別以觀，顯見立法乃係
    有意以持有毒品數量作為評價持有毒品行為不法內涵高低之
    標準，並據此修訂持有毒品罪之法定刑，俾使有所區隔。因
    此吾人應可推知當行為人持有毒品數量達法定標準以上者，
    由於此舉相較於僅持有少量毒品之不法內涵較高、法定刑亦
    隨之顯著提升，縱令行為人係為供個人施用而1次購入，由
    於該等行為不法內涵非原本施用毒品行為所得涵蓋，自不得
    拘泥於以往施用行為吸收持有行為之既定見解，應本諸行為
    不法內涵高低行為判斷標準，改認持有法定數量以上毒品之
    行為屬高度行為而得吸收施用毒品行為，或逕認施用毒品之
    輕行為當為持有超過法定數量毒品之重行為所吸收，方屬允
    當；另針對行為人初次施用毒品且同時持有超過法定數量毒
    品之情形，由於觀察勒戒、強制戒治性質上均屬保安處分，
    與刑事處罰未可一概而論，況且審判實務上針對同一犯行併
    予諭知刑罰及保安處分之例亦非罕見（例如針對竊盜慣犯同
    時宣告強制工作；對強制性交罪之行為人除科予刑罰外，更
    須審酌有無諭知強制治療之必要），再依吸收犯之理論架構
    ，受吸收之罪僅係罪質（或不法內涵）應為他罪所吸收而不
    予論罪，實非可謂認受吸收之罪已屬不罰云云。準此，遇有
    行為人初次施用毒品且同時持有超過法定數量毒品之情形，
    承前所述，此時由於持有毒品行為已不得逕由施用毒品行為
    所吸收，故法院除應就其所為論以持有法定數量以上毒品罪
    外，另應就施用毒品犯行部分裁定令入勒戒處所施以觀察勒
    戒，二者在處理上並不生任何衝突，更無違反一事不二罰原
    則之慮（最高法院103年度台上字第1520號、107年度台上字
    第3919號判決意旨參照）。
　㈡另按毒品危害防制條例第2條第2項第2 款所稱之「大麻」，
    係指「不包括大麻全草之成熟莖及其製品（樹脂除外）及由
    大麻全草之種子所製成不具發芽活性之製品」而言，即除上
    揭以外其餘任何部位要均屬之，故同條例第11條第4 項「持
    有第二級毒品純質淨重20公克以上」，其中「純質淨重」，
    於「大麻」係指大麻全草之上開部分淨重之謂，此有最高法
    院108年台上字第734號判決意旨可參。前開扣得之大麻花1 
    包及1 盒，被告迭於警詢時及偵查中供稱：該等物品係其友
    人贈送的，是供我施用之用等語（見109年度偵字第12513號
    卷第32至36頁、第148頁），嗣經送請法務部調查局濫用藥
    物實驗室鑑定後，均檢出第二級毒品大麻成分（合計淨重33
    .61公克，驗餘淨重33.36公克），有該實驗室109 年10月12
    日調科壹字第10923016890號鑑定書可稽（見同上卷第213至
    215頁），則被告持有之第二級毒品，顯已達純質淨重20公
    克以上無訛。
  ㈢被告雖因施用第二級毒品大麻案件，經依本院109年度毒聲字
    第887號裁定送觀察、勒戒後，因無繼續施用毒品傾向，由
    臺中地檢署以109 年度毒偵字第2197號為不起訴處分確定，
    已如前述，然因被告供以施用之第二級毒品，既已達純質淨
    重20公克以上，而涉犯毒品危害防制條例第11條第4項之罪
    嫌，依前開判決意旨，其所涉犯持有第二級毒品純質淨重20
    公克以上罪嫌，即不得由施用毒品行為所吸收。準此，扣案
    之大麻花1 包及1盒支，固屬違禁物，然其持有第二級毒品
    純質淨重20公克以上罪嫌，既未經檢察官另行簽分偵辦，該
    等物品即屬被告涉犯持有第二級毒品純質淨重20公克以上罪
    嫌之重要證據，是於該部分犯行尚未經偵查終結或判決確定
    前，自不宜准許檢察官聲請單獨宣告沒收銷燬。是以，檢察
    官聲請將上開扣案大麻花1 包及1盒單獨宣告沒收銷燬，容
    有未洽，應予駁回。
五、依刑事訴訟法第455 條之36第1 項前段、第2 項，刑法第38
    條第2 項前段、第40條第3項，裁定如主文。
中　　華　　民　　國　　110 　年　　9 　　月　　17　　日
                  刑事第十二庭  法  官  廖慧娟
以上正本證明與原本無異。
如不服本裁定，應於收受送達後5日內向本院提出抗告狀。（應
附繕本）
　　　　　　　　　　　　　　　  書記官  陳青瑜
中　　華　　民　　國　　110 　年　　9 　　月　　17　　日